【裁判字號】    94,訴,3770
【裁判日期】    950830
【裁判案由】    菸酒管理法
【裁判全文】
臺北高等行政法院判決
                                     94年度訴字第03770號
                              .
原      告  珈媚娜國際股份有限公司
代  表  人  甲○○
訴訟代理人  丙○○
被      告  臺北縣政府
代  表  人  乙○○(縣長)
訴訟代理人  丁○○
上列當事人間因菸酒管理法事件，原告不服財政部中華民國94年
9月29日台財訴字第09400428440號訴願決定，提起行政訴訟。本
院判決如下：
    主  文
原告之訴駁回。
訴訟費用由原告負擔。
    事  實
一、事實概要：原告於94年5 月31日至工商聯股份有限公司五股
    分公司（下稱工商聯公司、設於臺北縣五股鄉○○路99巷8
    號B1）抽檢，取樣原告產製之通海料理米酒1 瓶（有效日期
    2005.10.08），經送請臺灣菸酒股份有限公司酒研究所（下
    稱台灣菸酒公司酒研所）化驗，其食鹽含量為0.43% ，與其
    標示食鹽含量0.5%不符，另財政部臺灣省北區國稅局新莊稽
    徵所（下稱新莊稽徵所）於94年5 月9 日至前揭地點購買通
    海料理米酒3 瓶（有效日期2005.10.08），經送請經濟部標
    準檢驗局化驗，食鹽含量為0.20% ，亦與其標示食鹽含量0.
    5%不符，因認原告涉及標示不實，違反菸酒管理法第33條及
    酒類標示管理辦法第5 條規定，乃依菸酒管理法第54條第1
    項規定，處原告新臺幣（下同）10萬元罰鍰，並命其限期回
    收補正。原告不服，提起訴願經決定駁回後，遂提起本件行
    政訴訟。原告到場拒絕辯論，僅具狀為聲明、陳述。
二、兩造聲明：
    (一)原告聲明：訴願決定、原處分均撤銷。
    (二)被告聲明：駁回原告之訴。
三、兩造之爭點：原告產製之料理米酒有無標示不符情事？
    (一)原告主張之理由：
      1.被告所屬菸酒稽查人員於工商聯股份有限公司五股分公
        司抽檢米酒，取樣通海料理米酒1 瓶送化驗，因食鹽含
        量與標示含量不符，認違反菸酒管理法而對原告處以罰
        鍰。惟查，原告並未出售料理米酒予該公司，被告並無
        證據足以證明該米酒為原告製售，且市上料理米酒標籤
        偽造者多，被告未經證實該米酒瓶上標示確為原告所有
        ，而貿然送驗，據送驗結果科罰，即有違法不當。
      2.依行政程序法第39條規定，被告應於酒瓶未啟封時即應
        通知原告查證確為原告製售才可進行處罰，被告未依上
        開規定處理，顯屬違法。又原告接到被告公文後，曾委
        託台灣菸酒公司酒研所化驗存貨結果，含鹽量均合乎規
        定，可見被告查獲之料理米酒非原告所製售，退步而言
        原告製售後，轉讓過程中遭第三人做手腳等情況，被告
        均未調查。蓋因原告根本未出售該料理米酒予工商聯公
        司，已如前述。故被告送驗及處分罰緩，期間過程粗糙
        草率，又不合行政程序法之上開規定，自難令人信服。
    (二)被告主張之理由：
      1.查被告菸酒稽查人員會同警於94年5 月31日至工商聯公
        司抽檢，取樣原告產製之通海料理米酒1 瓶（有效日期
        2005.10.08），經送臺灣菸酒公司酒研究所化驗，食鹽
        含量為0.43 %，與其標示食鹽含量0.5%不符，有化驗報
        告書佐證，另新莊稽徵所於94年5 月9 日至前揭地點購
        買通海料理米酒3 瓶（有效日期2005.10.08），經送經
        濟部標準檢驗局化驗（試驗報告號碼9Ｚ000000000），
        食鹽含量為0.20% ，與其標示食鹽含量0.5%不符，亦有
        該局試驗報告佐證，違規事證明確，經被告於94年6 月
        21日函請原告到場陳述意見，惟迄未於期限內提出陳述
        書或派員前來陳述，依行政程序法第105 條第3 項規定
        ，視為放棄陳述之機會，違規事證核屬標示不實，被告
        依菸酒管理法第33條、第54條第1 項規定處以10萬元罰
        鍰，並命其限期回收補正，依法有據。
      2.又查，工商聯公司販售之通海料理米酒（有效日期2005
        .10.08）供應商為勳品實業有限公司，而勳品實業有限
        公司（下稱勳品公司）之供應商為原告，有進貨發票、
        談話筆錄等資料為證，況依大法官釋字第275 號解釋意
        旨，應受行政罰之行為，僅須違反禁止規定或作為義務
        ，而不以發生損害或危險為其要件者，推定為有過失，
        原告所訴系爭料理米酒非其產製云，並不足採。而原告
        所稱其事後委請臺灣菸酒股份有限公司酒研究所化驗存
        貨，證實存貨含鹽量符合規定，指稱系爭米酒轉讓過程
        中有遭第三人做手腳等情況云云，惟原告自行送驗未註
        明加封條且非被告所送驗，被告無法採信，依行政程序
        法第36條規定，行政機關應依職權調查證據，不受當事
        人主張之拘束，況原告未提出陳述亦未舉證證明轉讓過
        程中有遭第三人做手腳等情況，故原告主張並不足採。
    理  由
一、本件原告於94年11月29日起訴時，兩造代表人分別為古美榮
    、林錫耀，嗣於訴訟中，原告之代表人變更為甲○○、被告
    之代表人變更為乙○○，茲據被告新任代表人具狀聲明承受
    訴訟，並依行政訴訟法第181 條第2 項規定，聲明由原告之
    代表人甲○○承受原告訴訟，經核於法均無不合，應予准許
    。又原告經合法通知，其代表人甲○○於言詞辯論期日到場
    而拒絕辯論，依行政訴訟法第218 條準用民事訴訟法第387
    條規定，視同原告未到場，爰依被告之聲請，由其一造辯論
    而為判決，均合先敘明。
二、按菸酒管理法第33條規定：「 (第1項)酒經包裝出售者，製
    造業者或進口業者應於直接接觸酒之容器上標示下列事項：
    …九、其他經中央主管機關公告之標示事項。… (第4項)酒
    之容器與其外包裝之標示及說明書，不得有不實或使人誤信
    之情事，…其管理辦法，由中央主管機關定之。」第54條第
    1項前段規定：「菸酒製造業者或進口業者違反第 32條、第
    33條或第34條之標示規定而為製造或進口行為者，按查獲次
    數每次處新臺幣10萬元以上50萬元以下罰鍰，並通知其限期
    回收補正；…」又「酒類之產品種類，應依下列分類標示之
    ，但其分類有細類者，得標示其細類：…七、料理酒類：指
    以榖類或其他含澱粉之植物性原料，經糖化後加入酒精製得
    產品為基酒，或直接以酒精、釀造酒、蒸餾酒為基酒，加入
    0.5%以上之鹽，添加或不添加其他調味料，調製而成供烹調
    用之酒；所稱加入0.5%以上之鹽，係指以CNS6246N6126醃漬
    食品檢驗法，每100毫升料理酒含0.5公克以上之鹽。」亦為
    財政部訂定酒類標示管理辦法第5條所明定。
三、原告起訴主張：其從未販售產製通海料理米酒予工商聯公司
    ，被告未經證實查獲該米酒瓶上標示確為原告所有，逕依送
    驗結果科處原告罰鍰，顯屬違法；況原告事後委請台灣菸酒
    公司酒研所化驗其餘存貨，其含鹽量均合乎規定，益徵被告
    查獲之料理米酒非原告所製售或於轉讓過程中遭他人故意陷
    害所致等語。
四、經查，被告所屬菸酒稽查人員於94年5 月31日，至台北縣五
    股鄉○○路99巷8 號B1工商聯公司進行抽檢，經取樣該公司
    販售原告所產製之通海料理米酒1 瓶（有效日期2005.10.08
    ），送請臺灣菸酒公司酒研所化驗結果，食鹽含量為0.43%
    ，與其酒瓶包裝標示食鹽含量0.5%不符；另新莊稽徵所於94
    年5 月9 日至前揭地點購買通海料理米酒3 瓶（有效日期20
    05.10.08），經送請經濟部標準檢驗局化驗結果，食鹽含量
    為0.20 %，亦與其標示食鹽含量0.5%不符，而工商聯公司所
    販售上開通海料理米酒（有效日期2005.10.08）係來自供應
    商勳品司，勳品公司之供應商則為原告等情，有被告抽檢轄
    區菸酒批發零售業者紀錄表、抽驗菸酒收據、台灣菸酒公司
    酒研所化驗報告書附原處分卷、經濟部標準檢驗局試驗報告
    書（報告號碼9Ｚ000000000 ）附訴願卷、勳品公司負責人俞
    秀貞談話筆錄及原告公司銷貨通海料理米酒予勳品公司之出
    貨單、統一發票附本院卷可證，事證已臻明確，原告執其未
    直接銷貨予工商聯公司及其自行送驗其餘存貨之含鹽量合乎
    規定，辯稱被告查獲之料理米酒非其產製或運銷過程遭人故
    意陷害云云，核不足採。
五、綜上所述，被告以原告產製之通海料理米酒之食鹽含量未達
    0.5%，核與其酒瓶包裝標示食鹽含量0.5%不符，違反菸酒管
    理法第33條及酒類標示管理辦法第5 條規定，依菸酒管理法
    第54條第1 項規定，處以原告10萬元罰鍰，並命其限期回收
    補正之處分，揆諸前揭規定，洵無不合，訴願決定予以維持
    ，亦無違誤，原告仍執前詞，訴請撤銷，為無理由，應予駁
    回。
據上論結，本件原告之訴為無理由，爰依行政訴訟法第98條第3
項前段、第218條、民事訴訟法第385條第1項前段，判決如主文
。
中    華    民    國    95    年     8    月   30     日
                        第二庭審判長法  官  徐瑞晃
                                    法  官  吳慧娟
                                    法  官  蕭惠芳
上為正本係照原本作成。
如不服本判決，應於送達後20日內，向本院提出上訴狀並表明上
訴理由，如於本判決宣示後送達前提起上訴者，應於判決送達後
20日內補提上訴理由書（須按他造人數附繕本）。
中    華    民    國    95    年     8    月   30     日
                                    書記官  李淑貞


司法院資訊處製作；財團法人民間司法改革基金會備份。
